臺灣高雄地方法院交通事件裁定　　　　 96年度交聲字第749號
原處分機關　高雄市政府
異　議　人　甲○○
即受處分人
上列受處分人因違反道路交通管理處罰條例案件，對於高雄市政
府96年7 月26日所為之處分（高市府交裁字第裁32-Z00000000號
），聲明異議，本院裁定如下：
    主      文
原處分撤銷。
甲○○汽車駕駛人，行駛於高速公路，而不遵守管制之規定，處
罰鍰新臺幣參仟元，並記違規點數壹點。
    理      由
一、異議意旨略以：異議人即受處分人甲○○於民國96年5 月27
    日晚上6 時49分許，駕駛車牌號碼K3-1892 號自用小客車，
    行經國道一號高速公路南下272 公里處，為警測得行車速度
    達114 公里，遂以超速14公里為由，經警當場攔停舉發，即
    以異議人違反道路交通管理處罰條例第33條第1 項「汽車行
    駛於高速公路，而不遵管制」之規定，裁罰新台幣（下同）
    3,000 元。惟異議人當時並沒有超速，其他車輛都開的比異
    議人快，因為異議人車速最慢，所以警察才攔停舉發，是異
    議人難以信服，爰依法聲明異議，請求撤銷原處分云云。
二、按汽車行駛高速公路，應依速限標誌指示，高速公路交通管
    制規則第5 條第1 項前段定有明文，又汽車行駛於高速公路
    ，而不遵管制之規定者，處汽車駕駛人新臺幣（下同）3 千
    元以上6 千元以下罰鍰，並對汽車駕駛人記違規點數1 點，
    道路交通管理處罰條例第33條第1 項、第63條第1 項第1 款
    分別定有明文。
三、經查：
(一)本件異議人於96年5 月27日晚上6 時49分許，駕駛車牌號碼
    K3 -1892號自用小客車，行經國道一號高速公路南下272 公
    里處，以時速114 公里之速度行駛該路段，經國道公路第四
    警察隊員警以雷射測速器測定後，發現受處分人駕駛車輛時
    速已超過該路段速限100 公里，而予以舉發等情，有內政部
    警政署國道公路警察局公警局交字第Z0-0000000號舉發違反
    道路交通管理事件通知單、高雄市○○○○道路交通管理事
    件裁決書、內政部警政署國道公路警察局第四警察隊公警四
    交第0960471498號函各1 份在卷可稽（見本院卷第5 、7 、
    9 頁）。異議人雖執前詞置辯，惟查，本件舉發經過及使用
    雷射槍測速器之方式，經證人即內政部警政署國道公路警察
    局第四警察隊之員警陳正書到庭具結證稱：本件我們是依雷
    射槍來取締超速違規車輛，因為雷射槍是使用紅外線的方式
    ，1 次只能取締1 部車輛，當時我們是停車在路肩取締，異
    議人的車輛剛好經過，機器就顯示異議人的車輛超速，因為
    安全考量，所以我們就以車攔車的方式將異議人攔下來，也
    因為紅外線雷射槍掃射有一定的範圍，而且我們鎖定該車後
    就不能再測別台車輛，異議人雖爭執其他車輛開的比異議人
    快，但是其他車輛不在雷射槍掃射取締範圍內，所以我們也
    無法偵測其他車輛的車速是否比異議人快，我們在取締時，
    雷測槍螢幕上面有類似紅外線的點會對準車頭，機器會自動
    鎖定該車的速度，並不是被鎖定的車輛都會超速，只是機器
    會顯示該車車速，我們會看車速再進行攔車的動作，雷射槍
    是以人工扣板機的方式來鎖定車輛，因為是用紅外線對準該
    車的車頭，如果太遠也掃射不到，所以沒有誤射的情形等語
    （見本院卷第17、18頁），並有卷附電達測速器經經濟部標
    準檢驗局檢驗合格證書、公證認證文件、雷射槍出廠證明文
    件各1 份在卷可憑（見本院卷第22至46頁），故其精確性應
    無可疑。又交通員警掣單舉發違反道路交通管理處罰條例所
    列之違規事實，本質上為行政處分，係公務員基於職務上權
    力，依法就特定之具體事件所為具有公法上效果之單方行政
    行為，基於公務員為公法上行為具有公信力之原則，該行政
    處分當可被推定為真正，其據以依法處分之事實認定亦為真
    正無誤，本此公信原則，乃立法者賦予行政機關制定違反道
    路交通事件統一裁罰標準及處理細則，使勤務員警得當機處
    分（如該細則第23條）以達其維護交通秩序、安全之行政目
    的，反之，若謂公務員一切行政行為均需預留證據以證其實
    ，則國家行政勢必窒礙難行，據此，刑事訴訟法就犯罪證據
    有關之規定中與屬行政秩序罰之交通違規裁罰本質不合之部
    分，自不在準用之列，從而，受處分人既未就執勤員警之舉
    發有誤提出相關證據以供調查，亦查無任何證據足資證明其
    有捏造事實違法取締之情事，則執勤員警本其維護交通秩序
    、安全職責所為之舉發，自應受到合法、正確之推定。受處
    分人在別無任何證據之下，徒憑揣測任意質疑本件舉發之正
    確性，尚難採信。從而，本件事證明確，受處分人之上開違
    規行為堪以認定。
(二)綜上所述，異議人上開所辯，顯係卸責之詞，要無足採，本
    件違規事證明確，異議人之違規事實堪予認定；從而原處分
    機關依道路交通管理處罰條例第33條第1 項第1 款之規定，
    裁處異議人罰鍰3,000 元，固屬有據。然按汽車駕駛人，違
    反同條例第33條第1 項之規定者，除依原條款處罰鍰外，並
    應予以記違規點數1 點，道路交通管理處罰條例第63條第1
    項第1 款定有明文。原處分機關既認本件異議人係違反同條
    例第33條第1 項之規定，則除處上開罰鍰外，自應併予記違
    規點數1 點，惟原裁決處分漏未處罰，於法自有未合，且上
    開記點之處罰，係屬強制規定，無從減免。故異議人之異議
    雖無理由，惟原處分既有上開瑕疵，仍屬無可維持，自應由
    本院將原處分撤銷，並仍以受處分人有違反道路交通管理處
    罰條例第33條第1 項第1 款之行為，應依同條例第63條第1
    項第1 款，裁處如主文所示，以資適法。
四、據上論斷，應依道路交通案件處理辦法第20條前段，裁定如
    主文。
中　　華　　民　　國　　96　　年　　12　　月　　31　　日
                  交通法庭    法　官  錢衍蓁
如不服本裁定應於送達後5日內向本院提出抗告狀。
以上正本證明與原本無異。
中　　華　　民　　國　　96　　年　　12　　月　　31　　日
　　　　　　　　　　　　　　　書記官  秦富潔
